臺灣嘉義地方法院民事裁定　　　　　　 100年度家抗字第17號
抗　告　人　邱琇棱
　　　　　　邱郁絢
　　　　　　邱鈺評
　　　　　　邱慧
　　　　　　邱凡珊
　　　　　　邱湣喻
上二人共同
法定代理人　邱翁彩霞
上列當事人聲明拋棄繼承事件，抗告人對於民國100年6月30日本
院100年度繼字第517號民事第一審裁定提起抗告，本院家事庭合
議裁定如下：
    主    文
原裁定除確定部分外廢棄。
上述廢棄部分，抗告人邱琇棱、邱郁絢、邱鈺評、邱慧、邱凡
珊、邱湣喻拋棄繼承，准予備查。
抗告程序費用新台幣壹仟元由抗告人負擔。
    理    由
一、抗告意旨略以：原裁定駁回抗告人等6人及邱芳鵬、邱素梅
    、邱鴻珍、邱素限等4人（下稱「邱芳鵬等4人」）拋棄繼承
    之聲請，係以「繼承之拋棄，係就被繼承人全部遺產，為拋
    棄繼承權之表示，不得專就被繼承人之某一特定債權債務為
    繼承之拋棄，故抗告人等前揭所為部分拋棄繼承之意思表示
    ，於法不合」云云，被繼承人邱黃錦之繼承人即抗告人等6
    人及邱芳鵬等4人於99年12月30日具狀所欲拋棄繼承之聲請
    ，係針對被繼承人邱黃錦繼承邱芳元遺產部分之聲請拋棄，
    而抗告人等於99年12月31日另具狀聲請拋棄繼承，乃係針對
    被繼承人邱黃錦之全部遺產所為之拋棄繼承，特意分開提出
    聲請狀即在避免受理法院之混淆誤解，然台南地方法院仍將
    上開二聲請事件合併成同案，並一同移轉至鈞院；抗告人等
    6人及邱芳鵬等4人業已於100年3月22日具狀撤回針對被繼承
    人邱黃錦繼承邱芳元遺產部分拋棄繼承之聲請，然針對抗告
    人等6人於99年12月31日另具狀拋棄被繼承人邱黃錦全部遺
    產之繼承部分，並未在撤回之列，原裁定誤將上開撤回狀之
    內容視為抗告人無拋棄被繼承人邱黃錦遺產之意思，當屬誤
    會，因抗告人等不知台南地院將上開二不同事項之聲請併同
    一案處理，未能即時陳述以正視聽，因上開遺產繼承與否涉
    及抗告人親友間之和諧及遺產事務處理之流暢，承上，抗告
    人等6人確實欲拋棄繼承被繼承人邱黃錦之全部遺產，而非
    僅專就被繼承人之某一特定債權債務為繼承之拋棄而已，原
    裁定就此部分顯有誤解等語，為此提起抗告，求為廢棄原裁
    定，並准為拋棄繼承之備查，俾便釐清繼承法律關係及避免
    戕傷親誼。
二、按抗告法院認抗告為有理由者，應廢棄或變更原裁定；非有
    必要，不得命原法院或審判長更為裁定（非訟事件法第46條
    準用民事訴訟法第492條規定參照）。按繼承人自繼承開始
    時，除本法另有規定外，承受被繼承人財產上之一切權利、
    義務。但權利、義務專屬於被繼承人本身者，不在此限；繼
    承人得拋棄其繼承權。前項拋棄，應於知悉其得繼承之時起
    三個月內，以書面向法院為之。拋棄繼承後，應以書面通知
    其因拋棄而應為繼承之人。但不能通知者，不在此限，民法
    第1148條第1項、第1174條定有明文。又遺產繼承人，除配
    偶外，依下列順序定之：一、直系血親卑親屬。二、父母。
    三、兄弟姊妹。四、祖父母，復為民法第1138條所明定。次
    按第1138條所定第一順序之繼承人，有於繼承開始前死亡或
    喪失繼承權者，由其直系血親卑親屬代位繼承其應繼分，亦
    為同法第1140條所明定。
三、經查：
(一)、本件被繼承人邱黃錦（女，民國○○年○○月○日生，身分證統
    一編號：Ｚ000000000號，生前住嘉義縣鹿草鄉下潭村1鄰下
    潭15號之3）於99年12月6日死亡，抗告人等6人係被繼承人
    之三子邱芳元（已於99年10月29日死亡）之子女（即被繼承
    人之孫子女），邱芳鵬等4人則為被繼承人之子女等情，有
    戶籍謄本、繼承系統表等件在卷可稽，又抗告人等6人係因
    被繼承人之三子邱芳元先於99年10月29日死亡，而代位繼承
    取得對被繼承人邱黃錦之繼承權。抗告人等6人與邱芳鵬等4
    人均為邱黃錦之繼承人乙節，應堪認定。
(二)、被繼承人邱黃錦之繼承人即抗告人等6人及邱芳鵬等4人於99
    年12月30日具狀所欲拋棄繼承之聲請，係針對被繼承人邱黃
    錦繼承邱芳元遺產部分；抗告人等6人於99年12月31日另具
    狀聲請拋棄繼承，乃係針對被繼承人邱黃錦之全部遺產；抗
    告人等6人及邱芳鵬等4人復於100年3月22日具狀撤回針對被
    繼承人邱黃錦繼承邱芳元遺產部分拋棄繼承之聲請等情，有
    民事拋棄繼承聲請狀2份、民事撤回狀1份在卷可參（見台灣
    台南地方法院100年度司繼字第15號卷第2、27、74頁）。是
    探求當事人之真意，邱芳鵬等4人僅欲拋棄被繼承人邱黃錦
    繼承邱芳元遺產部分之繼承權，但已據狀表明撤回（此部分
    原審駁回拋棄繼承之聲請，邱芳鵬等4人未抗告而確定）；
    抗告人等6人則欲拋棄對被繼承人邱黃錦全部遺產之繼承，
    原審認抗告人等6人亦僅聲請拋棄被繼承人邱黃錦繼承邱芳
    元遺產部分，容有誤會。
(三)、綜上，本院審酌前揭情形，抗告人等6人為被繼承人邱黃錦
    之繼承人，其等拋棄繼承之聲請於法有據，且未逾前述三個
    月之期間，與民法第1174條、第1176條規定所定之程式，尚
    無不合，自應准予備查，原審未予詳查，逕為駁回全體抗告
    人拋棄繼承之聲明，尚有未合。從而，抗告意旨指摘原裁定
    此部分不當，求予廢棄改判，為有理由，應由本院另為適當
    之處理。
四、據上論結，本件抗告為有理由，依非訟事件法第21條第1項
    、第46條、民事訴訟法第495條之1第1項、第450條、第449
    條第2項、第95條、第85條第1項前段，裁定如主文。
中    華    民    國  100    年    9    月    27    日
                家事庭      審判長法官  曾文欣
                            法      官  呂仲玉
                            法      官  洪嘉蘭
以上正本係照原本作成。
如不服本裁定，僅得於收受本裁定正本送達後10日內以適用法規
顯有錯誤為理由，向本院提出再抗告狀（須附繕本一份及繳納再
抗告裁判費新台幣1000元），並經本院許可後始可再抗告。
中    華    民    國  100    年    9    月    27    日
                            書  記  官  許家瑜